【裁判字號】    95,上易,417
【裁判日期】    950926
【裁判案由】    侵權行為損害賠償
【裁判全文】
臺灣高等法院民事判決                 95年度上易字第417號
    上  訴  人  乙○○
    被上訴人    甲○○
右當事人間侵權行為損害賠償事件，上訴人對於中華民國95年3
月2日臺灣板橋地方法院94年度訴字第1133號第一審判決提起上
訴，經本院於95年9月12日言詞辯論終結，判決如下：
    主    文
上訴駁回。
第二審訴訟費用由上訴人負擔。
    事    實
甲、上訴人方面：
壹、聲明：
一原判決關於命上訴人給付精神慰撫金超過新臺幣（下同）
  200,000元之本息，及該部分假執行宣告均廢棄。
二上開廢棄部分，駁回被上訴人在第一審之訴及假執行之聲請。
貳、陳述：除與原判決記載相同者，茲引用之外，補稱：
一本件係因伊大哥向被上訴人母親承租攤位，而租期尚未屆期，
  被上訴人之母即不予續租，對於夜市設攤討生活的大哥一家人
  生活影響甚巨，伊前往瞭解，被上訴人在場多方挑釁，伊情緒
  一時失控而互毆，事後，伊對此深感後悔，曾多次道歉，並委
  託人代找被上訴人和解，並適當賠償，惟因被上訴人所提金額
  高達1,000,000元，以致無法和解。
二原判決命伊賠償被上訴人精神慰撫金600,000元過高，實非伊
  能力所能負擔，伊名下僅一棟雲林縣鄉下房屋（祖厝），也是
  年邁母親避風遮雨之住所，伊多年來因經濟不景氣，均以打零
  工方式來維持一家生計，已感辛苦，希能減輕上開精神慰撫金
  賠償金額為200,000元，及准予分期給付。
、證據：援用原審提出者。
乙、被上訴人方面：
壹、聲明：駁回上訴
貳、陳述：除與原判決記載相同者，茲引用之外，補稱：
    上訴人並無誠意賠償，其名下土地在本件訴訟進行中已設定
    抵押，顯係惡意脫產。
、證據：除援用原審提出者外，補提財政部臺灣省北區國稅局
    財產歸屬資料清單及土地登記謄本為證。
    理    由
一被上訴人主張：上訴人因其兄林金練與訴外人即伊母董美妙之
  承租攤位糾紛，於民國92年10月22日晚間11時許，前往伊設於
  台北縣永和市○○路149號1樓之冰店內，向董美妙質問，而與
  伊言語不合，即夥同姓名年籍不詳成年男子數名先以徒手毆打
  伊，再持鋁製球棒毆擊伊頭部及身體多處，致伊受有頭部外傷
  合併臉部及頭部多處挫傷、瘀青及擦傷、四肢多處瘀、擦傷之
  傷害，伊所受非財產上之損害，應由上訴人賠償600,000元等
  情，爰依侵權行為損害賠償之法律關係，求為命上訴人除未上
  訴之200,000元本息外，再給付400,000元及自起訴狀繕本送達
  翌日即94年4月23日起至清償日止法定遲延利息之判決（被上
  訴人於原審請求上訴人賠償醫療費用9,153元、看護費用114,0
  00元、營業損失168,373元及精神慰撫金1,000,000元，共1,29
  1,526元及其利息，原審判命上訴人給付醫療費用8,173元、看
  護費用24,000元、營業損失24,000元及精神慰撫金600,000元
  ，計656,173元及其利息，駁回其餘，被上訴人就敗訴部分未
  聲明上訴，已告確定，上訴人則就其敗訴之精神慰撫金超過
  200,000元本息部分上訴，其餘未上訴部分，亦告確定）。
二上訴人則以：原判決命伊賠償被上訴人精神慰撫金600,000元
  過高，實非伊能力所負擔，請減輕金額為200,000元，並准予
  分期給付等語，資為抗辯。
三被上訴人主張上訴人與姓名年籍不詳成年男子數人於92年10月
  22 日晚間11時許，在台北縣永和市○○路149號1樓處共同毆
  擊其頭部及身體多處，致其受傷之事實，為上訴人所不爭，並
  據被上訴人提出診斷證明書為證，且上訴人之前述傷害行為業
  經臺灣板橋地方法院94年度易字第211號刑事判決及臺灣高等
  法院94年度上易字第1250號判決認定，且判處罪刑確定在案，
  而本院經核閱上開偵查及一審刑事卷宗影本結果，認被上訴人
  上開主張應與實情相符，自堪信為真實。上訴人雖另以當時係
  兩造互毆置辯，惟證人董美妙、呂鎮州、呂威達、戴宇宣為在
  場之人於上開一審刑事審理時均證稱：係上訴人帶人共同毆打
  被上訴人等語，即上訴人於上開刑事審理時已自承係其先動手
  等語，且上訴人於該刑事審理時就其所辯因互毆所受傷勢較被
  上訴人嚴重乙節，亦自承未驗傷而無證據可佐，是其所辯互毆
  云云，尚無可採。
四按不法侵害他人之身體、健康、名譽、自由、信用、隱私、貞
  操，或不法侵害其他人格法益而情節重大者，被害人雖非財產
  上之損害，亦得請求賠償相當之金額，民法第195條第1項定有
  明文。次按慰撫金之賠償其核給之標準固與財產上損害之計算
  不同然非不可斟酌雙方身分資力與加害程度，及其他各種情形
  核定相當之數額（最高法院51年台上字第223號判例意旨可資
  參照）。查，上訴人不法侵害被上訴人之身體，既經認定，其
  對於被上訴人因而所受之非財產上損害，自應負賠償之責。而
  被上訴人因本件事故受有頭部外傷合併臉部及頭部多處挫傷、
  瘀青及擦傷、四肢多處瘀、擦傷等傷害，住院治療11日，傷勢
  非輕，且於治療後尚遺有暈眩之後遺症，此有耕莘醫院永和分
  院、台北市仁愛醫院及台大醫院等出具之診斷證明書在卷可憑
  ，其精神上所受痛楚難以言喻；而上訴人國中畢業，現從事鐵
  工，每日工資1,600元，經濟情況小康，且名下有建地及農地
  各一筆，其中建地應有部分為4分之1，被上訴人二專畢業，現
  於電機公司任職，每月薪資2萬餘元，收入不高，名下則無不
  動產，已據兩造分別陳明在卷，並為他造所不爭，復有兩造92
  、93年度財產所得調件明細表在卷可參（見原法院卷39-42、
  49-52）；上訴人雖為其兄與被上訴人之母承租攤位糾紛乙事
  出面質問，惟不思以理性和平解決問題，竟僅因言語不合，即
  糾友毆打上訴人成傷，實不足取。是本院斟酌兩造身份地位、
  教育程度、經濟能力、被上訴人所受精神痛苦程度及其他一切
  情狀，認原法院所命給付精神慰撫金600,000元並無不當。
五次按判決所命之給付，其性質非長期間不能履行，或斟酌被告
  之境況，兼顧原告之利益，法院得於判決內定相當之履行期間
  或命分期給付，經原告同意者，亦同，民事訴訟法第396條第
  1項定有明文。查，被上訴人所請求者乃為金錢賠償，其性質
  並無長期間不能履行之問題，而依本院所命給付金額連同原審
  已確定部分合計656,173元，以上訴人前述資產狀況言，尚難
  認上訴人因而陷於困境，而有分期給付之必要，且被上訴人亦
  當庭表明不同意上訴人請求分期給付。是以，上訴人請求本院
  就判決所命之給付准予分期為之，尚難准許。
六綜上所述，被上訴人本於侵權行為損害賠償之法律關係，請求
  上訴人給付精神慰撫金除已確定之200,000元及其利息外，再
  給付400,000元及其利息，為有理由。原審判命上訴人如數給
  付，於法並無不合。上訴意旨指摘原判決不當，聲明廢棄改判
  ，為無理由，應予駁回。
七本件法律關係已經明確，兩造其餘主張及舉證，無礙本院判斷
  ，爰不再一一論述，附此敘明。
八據上論結，本件上訴為無理由。依民事訴訟法第449條第1項、
  第78條，判決如主文。
中    華    民    國    95    年    9     月    26    日
                    民事第九庭
                        審判長法  官  黃熙嫣
                              法  官  呂太郎
                              法  官  楊力進
正本係照原本作成。
不得上訴。
中    華    民    國    95    年    9     月    26    日
                              書記官  劉家聲


司法院資訊處製作；財團法人民間司法改革基金會備份。
